臺灣臺北地方法院民事判決
111年度訴字第842號
原      告  梅瑞國  
被      告  張正    

上列當事人間返還不當得利等事件，本院於民國111年6月24日言
詞辯論終結，判決如下：
    主  文
原告之訴及假執行之聲請均駁回。
訴訟費用由原告負擔。
    事實及理由
一、被告經合法通知，未於言詞辯論期日到場，核無民事訴訟法
    第386條所列各款情形，爰依原告之聲請，由其一造辯論而
    為判決。
二、原告主張：民國83年間伊經訴外人丁逸、汪清鈺之介紹，匯
    款新臺幣(下同)99萬3,100元至汪清鈺帳戶，由被告將該資
    金投入AMWEST REMEDIATION INVESTMENT CORP.(下稱AMWEST
    公司)，被告並將伊對AMWEST公司之股權證明託丁逸轉交予
    伊。直至105年間經由丁逸、汪清鈺之陳述，始知被告在美
    國補足投資AMWEST公司之虧損，將各投資人之投資款匯回臺
    灣，匯回臺灣後投資款應有退還各投資人，或依投資人意願
    轉投資實聯科技股份有限公司(下稱實聯公司)。但原告自始
    從未收到投資退還款，被告無法律上的原因，拒不返還AMWE
    ST公司退還予伊之款項，致原告受有損害，伊自得依民法第
    179條規定請求被告返還上開99萬3,100元。為此依上開規定
    ，求為命被告給付99萬3,100元及起訴狀繕本送達翌日起至
    清償日止法定遲延利息之判決，並陳明願供擔保請求准為假
    執行之宣告。
三、被告經合法通知，未於言詞辯論期日到場，亦未提出書狀作
    何聲明及陳述。
四、本院之判斷：
　㈠按當事人主張有利於己之事實者，就其事實有舉證之責任，
    民事訴訟法第277條前段定有明文。次按當事人對於他造主
    張之事實，已於相當時期受合法之通知，而於言詞辯論期日
    不到場，亦未提出準備書狀爭執者，準用民事訴訟法第280
    條第1項視同自認之規定，但不到場之當事人係依公示送達
    通知者，不在此限，此觀民事訴訟法第280條第1項、第3項
    自明。本件被告係經公示送達通知，有本院公示送達公告可
    稽(本院卷第85頁)，依民事訴訟法第280條第3項但書規定，
    並無視同自認之適用，從而原告主張被告應退還投資款而未
    退還，構成不當得利等情，依民事訴訟法第277條前段之規
    定，應由原告就該事實負舉證之責任。
　㈡原告主張其投資AMWEST公司取得股權後，經丁逸、汪清鈺之
    陳述，得知被告在美國補足投資AMWEST公司之虧損，將投資
    人之投資款匯回臺灣，該投資款應有退還投資人，惟原告未
    取得云云，固提出匯款回條、AMWEST公司83年2月4日第1次
    股東大會議事錄、AMWEST公司股權憑證、實聯公司83年8月6
    日至83年12月16日股東繳納股款現金明細表、84年1月16日
    實聯公司增資查核報告書、83年12月16日實聯公司股東名冊
    ，及原告配偶陳秋明與丁逸之對話錄音譯文、汪清鈺於臺灣
    桃園地方法院108年度訴字第1360號原告與丁逸間返還不當
    得利事件之證詞等為據。然查：
　⒈原告提出匯款回條、AMWEST公司股權憑證，及AMWEST公司83
    年2月4日第1次股東大會議事錄，至多僅足證明原告曾匯款9
    9萬3,100元至汪清鈺帳戶、曾持有以AMWEST公司名義核發之
    股權憑證，及被告於83年2月4日第1次股東大會時為該公司
    總裁。另依原告提出之實聯公司83年8月6日至83年12月16日
    股東繳納股款現金明細表、84年1月16日實聯公司增資查核
    報告書、83年12月16日實聯公司股東名冊等事證，至多僅足
    認曾有實聯公司之存在及該公司83、84年間相關會議、查核
    資料及股東持股狀況。依上開事證，均不足以認定被告個人
    就原告所稱對AMWEST公司之投資款，負有何法律上或契約上
    之義務。
　⒉依原告所舉其配偶陳秋明與丁逸之對話錄音譯文觀之，丁逸
    在對話中係陳稱：「(陳秋明)我現在最大的懷疑的…他竟然
    是匯到汪清鈺的戶頭裡面。(丁逸)因為那個時候他們在美國
    要成立一個公司…他們才把錢整個匯到美國去，匯到美國去
    以後，公司後來就配了股，配了股回來以後，後來因為那個
    案子不成功，不成功以後，他有一些費用都花完之後，都沒
    有了，然後後來錢就去投WALKBAND，就是當初你們投資那個
    WALKBAND，所以那個時候基本上是有錢轉到那邊去」、「(
    陳秋明)聽你這樣講我知道，那現在…(丁逸)因為美國那個案
    子不成功之後，錢有移回來，移回來之後，去轉投資WALKBA
    ND，WALKBAND後來被太平洋SOGO收購，收購之後，他們有一
    直在擴充股本，後面很多人都不願意再增資，後來那個股份
    就沒有了」、「(陳秋明)可是丁逸，怎麼可能會變成零呢，
    我現在是很大的疑問，怎麼可能會變成零呢？(丁逸)因為很
    多，很多在裡面的很多的消耗掉，好多年以後他們一直都有
    在公司運作的消耗，消耗就沒有了，因為後來也被太平洋吃
    掉了以後，後來他們又增資的方式，把整個股份完全稀釋掉
    …」、「(陳秋明)所以他(指原告)的部份你也不知道是跑到
    哪裡去了？(丁逸)他的部份，真的現在要我回憶，已經是那
    麼久，我真的是沒有辦法知道中間錢的细節最後怎麼樣，他
    應該有拿過實聯的股票，因為他那個錢有轉到實聯公司去，
    實聯就是做WALKBAND的…後來不同意做經銷商，錢後來後來
    那個那個什麼公司不是錢有退給你們，他應該有拿到實聯的
    股票」等語(本院卷第21至23頁)。依該對話內容，丁逸係陳
    述原告對AMWEST公司之投資款嗣後轉到實聯公司，原告亦曾
    取得實聯公司股票等語，未提及被告應將AMWEST公司投資款
    退還原告、或被告因該投資款獲有何利益。
　⒊依原告所舉汪清鈺於臺灣桃園地方法院108年度訴字第1360號
    原告與丁逸間返還不當得利事件之證詞以觀，汪清鈺於該案
    係證稱：伊當年是做投資的，AMWEST公司只是投資標的之一
    ，對於原告匯款條沒有印象，因為伊只是代收代付，伊不記
    得原告有無投資AMWEST公司；AMWEST公司經營的不好，後來
    被告貼錢，把伊等之投資款匯回來，轉投資實聯公司，但實
    聯公司後來經營不善就倒了等語(本院卷第100至102頁、第1
    07頁)。原告於該案詢問何以實聯公司章程所載發起人及股
    東增資部分並無原告姓名時，該證人則答稱：伊等是先發起
    設立實聯公司，AMWEST公司的款項是後來匯回來才加入的，
    至於原告部分伊不知道，也有可能原告自己將股份出售等語
    (本院卷第105至106頁)。依汪清鈺於該案之證詞，其對於原
    告是否投資AMWEST公司並無印象、不知原告與實聯公司有無
    股東關係，其更未證稱被告應將AMWEST公司投資款退還投資
    人、或被告因該投資款獲有何利益。自難以汪清鈺於該案之
    證詞，為有利於原告之認定。
　⒋徵以依原告所述，其係經由丁逸、汪清鈺介紹而參與AMWEST
    公司之投資，透過丁逸取得該公司股權憑證，此後亦係經由
    丁逸、汪清鈺之陳述而得悉投資款匯回臺灣之事，未曾直接
    與被告接洽；其於本院審理中更陳稱未與被告直接成立任何
    契約等情明確(本院卷第94頁)，難認被告對於原告所稱AMWE
    ST公司投資款，負有何退還投資款之義務。況依原告主張之
    事實，其係投資AMWEST公司並取得該公司股權，上開投資或
    股權關係，乃屬原告與AMWEST公司間之債權債務，尤難認被
    告應就原告對AMWEST公司之投資款負有何法律上或契約上義
    務，或就該投資款獲有何不當利益。
　㈢綜上，原告所舉事證，均不足證明被告負有將原告對AMWEST
    公司之投資款退還原告之義務、或因該投資款獲取何不當利
    益。則原告以被告未退還投資款為由，主張被告應返還不當
    得利云云，自難認有據。
五、綜上所述，原告依民法第179條之規定，請求被告返還99萬3
    ,100元及自起訴狀繕本送達翌日起至清償日止按週年利率5%
    計算之利息，為無理由，應予駁回。原告之訴既經駁回，其
    假執行之聲請即失所依附，應併予駁回。
六、本件事證已臻明確，原告其餘攻擊防禦方法及未經援用之證
    據，經審酌後核與判決結果不生影響，爰不一一論述，附此
    敘明。
七、訴訟費用負擔之依據：民事訴訟法第78條。
中　　華　　民　　國　　111 　年　　7 　　月　　13　　日
                  民事第八庭  法　官　鄧晴馨
以上正本係照原本作成。
如對本判決上訴，須於判決送達後20日內向本院提出上訴狀。如
委任律師提起上訴者，應一併繳納上訴審裁判費。
中　　華　　民　　國　　111 　年　　7 　　月　　13　　日
                              書記官  林鈞婷